---
title: "TP Preprocesamiento con Tidyverse"
subtitle: "Ejercicio 3 - Vegetación"
author: "Laura Pérez - Gabriel Raby"
date: "9/2/2021"
output:
  html_document:
    df_print: paged
---

```{r setup, include=FALSE}
knitr::opts_chunk$set(comment = NA, background = NA, results='asis',  warning = FALSE)

ipak <- function(pkg){
    new.pkg <- pkg[!(pkg %in% installed.packages()[, "Package"])]
    if (length(new.pkg)) 
        install.packages(new.pkg, dependencies = TRUE)
    sapply(pkg, require, character.only = TRUE)
}

packages <- c("tidyverse", "magrittr", "hrbrthemes")
ipak(packages)

```

# Ejercicio 1

El archivo *VEGETACION.csv* contiene datos referidos a la caracterización de 23 unidades muestrales (Sitios) de la zona cordillerana de Villa La Angostura, departamento Los Lagos, Provincia de Neuquén. Dicha caracterización se realizó en función de la composición florística de los sitios registrándose la presencia o ausencia de 84 especies vegetales indicadas como E1-E84. Los objetivos de la experiencia fueron determinar asociaciones de sitios de acuerdo a la coexistencia de grupos de especies, describir la estructura de la vegetación de la región en estudio, determinar agrupamientos de especies (comunidades), analizar la relación existente entre ellas e interpretar sus similitudes y diferencias por acción de factores ambientales. Para responder al primer objetivo:

#### 1) Utilizando herramientas de tidyverse calcule la frecuencia del total de especies de acuerdo a los sitios.

```{r echo=TRUE, message=FALSE, warning=FALSE}
# carga de dataset vegetacion 
sitios <- read_csv2("data/VEGETACION.csv") 

sitios_3_1 <- sitios %>%
  rowwise(SITIO) %>%
  summarise(cant_especies=sum(c_across(E1:E84)))

sitios_3_1
```

#### 2) Realice un gráfico de acuerdo al total de especies por sitios.

```{r echo=TRUE, message=FALSE, warning=FALSE}
# dataframe adicional para etiquetas
labels <- sitios_3_1
labels$id <- strtoi(sub('.', '', sitios_3_1$SITIO))

# calcula el angulo de las etiquetas
num_bars <- nrow(labels)
angle <-  90 - 360 * (labels$id-0.5) /num_bars     

# calcula la alienacion de las etiqeutas: der o izq
labels$horiz_just<-ifelse( angle < -90, 1, 0)

# ajusta las etiquetas para hacerlas legibles
labels$bar_angle<-ifelse(angle < -90, angle+180, angle)


ggplot(sitios_3_1, aes(x=factor(SITIO, levels = SITIO), y=cant_especies)) +       
  geom_bar(stat="identity", fill=alpha("skyblue", 0.7)) +
  ylim(-15,45) +
  theme_minimal() +
  theme(
    axis.text = element_blank(),
    axis.title = element_blank(),
    panel.grid = element_blank(),
    plot.margin = unit(rep(-1,4), "cm")
  ) +
  coord_polar(start = 0) + 
  geom_text(data=labels, 
            aes(x=id, y=cant_especies+5, 
                label=paste(SITIO, " (", cant_especies, ")"), 
                hjust=horiz_just), 
            color="black", 
            fontface="bold",
            alpha=0.6, 
            size=2.5, 
            angle=labels$bar_angle, 
            inherit.aes = FALSE ) 
```

#### 3) Qué sitios tiene mayor número de especies.

```{r echo=TRUE, message=FALSE, warning=FALSE}
sitios_3_1 %>%
  ggplot( aes(x=reorder(SITIO, cant_especies), y=cant_especies)) +
    geom_bar(stat="identity", fill="#f68060", alpha=.6, width=.4) +
    coord_flip() +
    xlab("") +
    theme_bw()
```
  
#### 4) cómo está la tabla dispuesta? De qué manera considera que debería ser mejor su disposición para analizar y graficar?
