---
title: "TP Preprocesamiento con Tidyverse"
subtitle: "Aprendizaje Estadístico"
author: "Laura Pérez - Gabriel Raby"
date: "9/2/2021"
output:
  html_document:
    df_print: paged
---

```{r setup, include=FALSE}
knitr::opts_chunk$set(comment = NA, background = NA, results='asis',  warning = FALSE)

ipak <- function(pkg){
    new.pkg <- pkg[!(pkg %in% installed.packages()[, "Package"])]
    if (length(new.pkg)) 
        install.packages(new.pkg, dependencies = TRUE)
    sapply(pkg, require, character.only = TRUE)
}

packages <- c("tidyverse", "magrittr", "hrbrthemes")
ipak(packages)

```

# Ejercicio 1

En la ciudad de General Roca se llevó a cabo una encuesta con el objetivo de estudiar el hábito alimenticio y de consumo de alcohol de los estudiantes de los colegios secundarios. Los datos se encuentran en el archivo *encuesta.csv*.

#### 1) Importe los datos y seleccione las columnas 8 al 11 y 47 al 51. Muestre la tabla como un tibble y luego como un marco de datos. ¿Qué diferencias observa?

El primer segmento de código carga el dataset delimitado por *;*, y crea un nuevo conjunto de datos *casos_1_1* que contiene las columnas seleccionadas.

```{r echo=TRUE, message=FALSE, warning=FALSE}
# carga de dataset encuesta 
casos <- read_csv2("data/encuesta.csv")

# selección de columnas
casos_1_1 <- casos %>%
  select(c(8:11, 47:51))
```

Esta sentencia presenta el conjunto *casos_1_1* como un **tibble**

```{r echo=TRUE, message=FALSE, paged.print=FALSE}
as_tibble(casos_1_1)
```

Y esta sentencia presenta el conjunto *casos_1_1* como un **data.frame**

```{r echo=TRUE, message=FALSE, paged.print=FALSE}
as.data.frame(casos_1_1)
```

Puede observarse la diferencia en la presentación en pantalla de la información del conjunto de datos:

* el **tibble** tiene un modo de presentación más elegante que muestra solo las primeras 10 filas, y todas las columnas que caben en pantalla. 

* además, el **tibble** presenta el nombre de cada columna junto con su tipo.

* el **data.frame** presenta todas las columnas del dataset, lo que accidentalmente cuando se trabaja con conjuntos grandes, desborda la información en pantalla.


#### 2) Filtre los que respondieron “si” a la pregunta “consumiste alcohol” y calcule el porcentaje correspondiente. Separe en Mujeres y Varones contabilice la cantidad y calcule los porcentajes.

```{r echo=TRUE, message=TRUE}
#encuestados que consumen alcohol
casos_1_2 <- casos_1_1 %>%
  filter(consumiste_alcohol == 'Sí') 

#porcentaje de encuestados que consumen alcohol
(casos_1_2 %>%
  summarize((n() / count(casos_1_1)) * 100))[[1]]

#encuestados que consumen alcohol separados por sexo
casos_1_2_M <- casos_1_2 %>%
  filter(Sexo == 'Masculino') 

casos_1_2_F <- casos_1_2 %>%
  filter(Sexo == 'Femenino') 

#porcentaje de encuestados que consumen alcohol separados por sexo
(casos_1_2_M %>%
  summarize((n() / count(casos_1_2)) * 100))[[1]]

(casos_1_2_F %>%
  summarize((n() / count(casos_1_2)) * 100))[[1]]
```

#### 3) Sobre los estudiantes que respondieron que “si” a la pregunta “consumiste alcohol” realice un histograma con la variable edad y luego separe los mismos por sexo. Observa diferencias?

```{r echo=TRUE, message=TRUE}
casos_1_2 %>% 
  drop_na(Sexo) %>%
  ggplot(aes(x=Edad, fill=Sexo)) +
    geom_histogram(color = "#e9ecef", alpha = 0.6, position = 'identity') + 
    scale_fill_manual(values=c("#69b3a2", "#404080")) +
    theme_ipsum() +
    labs(fill="") + 
    facet_wrap(~ Sexo)
```

La prinicipal diferencia se observa en la moda de cada sexo, mientras que en los varones ocurre a los 17 años, en las mujeres se da a los 16.

#### 4) Se hizo un análisis respecto de la apreciación de consumo en exceso de alcohol, sobre la pregunta “tuviste un exceso de alcohol” calcule y obtenga el porcentaje de los que respondieron sí.

```{r echo=TRUE, message=TRUE}
casos_1_4 <- casos_1_2 %>%
  drop_na(Sexo) %>%
  filter(tuviste_un_exceso_de_alcohol == 'Sí') 

(casos_1_4 %>%
  summarize((n() / count(casos_1_2)) * 100))[[1]]
```

###### i.- Tenga en cuenta que los años superiores son los correspondientes a los cursos de 4, 5 y 6, mientras que el ciclo inferior y básico 1, 2 y 3. Cree una nueva columna y mediante un condicional de tidyverse clasifique en superior y básico.

```{r echo=TRUE, message=TRUE}
casos_1_4 %<>%
  mutate(ciclo = case_when(
    Año %in% (1:3) ~ "Básico",
    Año %in% (4:6) ~ "Superior"
  ))
```

###### ii.- calcule el porcentaje de estudiantes de acuerdo al sexo y al nivel del curso

```{r echo=TRUE, message=TRUE}
casos_1_4 %>%
  group_by(Sexo, ciclo) %>%
  summarise( (n() / count(casos_1_4)) * 100)
```

###### iii.- realice un gráfico de barras con los resultados anteriores
casos_1_4 %>%
  group_by(Sexo, ciclo) %>%
  summarize(porcentaje = (n() / count(casos_1_4)) * 100) %>%
  ggplot(aes(x=Sexo, y=porcentaje$n, fill=Sexo)) +
    geom_bar(stat="identity", alpha=.6) +
    scale_fill_manual(values=c("#69b3a2", "#404080")) +
    facet_wrap( ~ ciclo) + 
    theme_ipsum() +
    labs(fill="") 
    
#### 5) Calcule para las restantes variables (*consumiste_alcohol_este_anio*, *consumiste_alcohol_este_mes*, *consumiste_alcohol_esta_semana*, *tuviste_un_exceso_de_alcohol*) la cantidad de respuestas sí y separe por sexo.

```{r echo=TRUE, message=FALSE}
casos_1_5 <- casos_1_2 %>%
  drop_na(Sexo) %>%
  mutate(ciclo = case_when(
    Año %in% (1:3) ~ "Básico",
    Año %in% (4:6) ~ "Superior"
  )) %>%
  group_by(Sexo, ciclo) %>%
  summarize(alc_exs = sum(tuviste_un_exceso_de_alcohol == 'Sí') / count(casos_1_2),
            alc_anio = sum(consumiste_alcohol_este_anio == 'Sí') / count(casos_1_2),
            alc_mes = sum(consumiste_alcohol_este_mes == 'Sí') / count(casos_1_2),
            alc_semana = sum(consumiste_alcohol_esta_semana == 'Sí') / count(casos_1_2)) %>%
  pivot_longer(!c("Sexo", "ciclo"), names_to = "grupo", values_to = "porcentaje")

casos_1_5
```

#### 6) Con los resultados anteriores realice un gráfico tipo *Lollipop* a partir de la siguiente ayuda *https://r-charts.com/ranking/lollipop-chart-ggplot2/*

```{r echo=TRUE, message=FALSE}
casos_1_5  %>%
  ggplot(aes(x=reorder(grupo, porcentaje$n), y=porcentaje$n, fill=Sexo)) +
    geom_segment(aes(x = reorder(grupo, porcentaje$n), 
                     xend = reorder(grupo, porcentaje$n), 
                     y = 0, yend = porcentaje$n),
                 color = "gray", lwd = 1.5) +
    geom_point(size = 4, pch = 21, bg = 4, col = "gray") +
    coord_flip() +
    facet_wrap(Sexo ~ ciclo) + 
    theme_ipsum() +
    labs(fill="") + xlab("Variable") + ylab("Porcentaje")
```